臺灣嘉義地方法院刑事判決　　　　　　　 94年度訴字第377號
公　訴　人　臺灣嘉義地方法院檢察署檢察官
被　　　告　甲○○
　　　　　　　　　　(現羈押於台灣嘉義看守所)
指定辯護人　本院公設辯護人丙○○
上列被告因強盜等案件，經檢察官提起公訴（94年度偵字第3628
號），本院判決如下：
    主  文
甲○○意圖為自己不法之所有，攜帶兇器，以脅迫至使不能抗拒
，而使他人交付其物，累犯，處有期徒刑柒年陸月。刀子壹把沒
收。
    事  實
一、甲○○於民國90年間因偽造文書案件經本院判處有期徒刑1
    年、槍砲彈藥刀械管制條例案件判處有期徒刑3月、妨害自
    由案件判處有期徒刑6月，定應執行有期徒刑1年7月，於90
    年4月16日入監執行前開刑期及前因撤銷假釋之殘刑1年8月
    23 日，於93年12月9日縮短刑期假釋出獄，同年12月19日縮
    刑期滿，因未經撤銷假釋以已執行完畢論。竟仍不知悔改，
    意圖為自己不法之所有，於94年6月16日下午2時30分許，攜
    帶其所有客觀上可供兇器使用，長約20公分之刀子1把，無
    故侵入丁○○位於嘉義縣大林鎮○○路1巷36號住處，並進
    入該處2樓丁○○之房間內，先向丁○○佯稱：「黑仔」在
    不在？於丁○○稱不知道後，隨即亮出所攜帶之刀子，於距
    離1至2公尺處喝令被害人丁○○將錢交出，以此脅迫方法至
    使丁○○不能抗拒後將皮包交給被告，被告於取出皮包內現
    金新台幣 (下同)11000 元，將皮包留於現場後隨即離去，
    並將所強盜之現金花用殆盡。警方據報後於同年月21日15時
    35分許，在嘉義縣大林鎮平林里運動公園前逕行拘提到案。
二、案經丁○○訴由嘉義縣警察局民雄分局報請台灣嘉義地方法
    院檢察署檢察官偵查起訴。
    理  由
一、認定犯罪事實所憑之証據及理由：
    訊據被告甲○○對於未經同意侵入嘉義縣大林鎮○○路1巷
    36號2樓房間等情坦承不諱 (見本院卷第23頁)，且有証人乙○○及丁○○之証詞可稽 (見本院卷第63頁、第50至60頁)
    ，此部分之事實應堪認定。又被告於94年6月16日下午2時
    30分許確曾至前開房間拿取金錢等情，亦不爭執，且有証人
    丁○○之証詞可稽，其事實亦堪認定。惟被告否認有何強盜
    犯行，辯稱：當時並未攜帶刀械，而至案發地點係向丁○○
    等人借款7000元，並非施用暴力強盜取財等情。故本案有爭
    執者係被告於案發時有無攜帶刀械施用脅迫至使被害人不能
    抗拒而取財及所取得之金額究竟為11000元或僅為7000餘元
    等情，經查：
(一)被告甲○○於94年6月16日下午2時30分許，攜帶客觀上可供
    兇器使用，長約16至20公分之刀子1把，侵入丁○○位於嘉
    義縣大林鎮○○路1巷36號之住處，並進入該處2樓丁○○之
    房間內，先向丁○○佯稱：「黑仔」在不在？於丁○○稱不
    知道後，隨即亮出所攜帶之刀子，於距離1至2公尺處喝令被
    害人丁○○將錢交出，丁○○即將皮包交給被告，被告於取
    出皮包內現金11000元，將皮包留於現場後隨即離去等情，
    業據証人即被害人丁○○証述在卷 (見本院卷第48至60頁)
    。而被告於房間之密閉空間內手持足以致命之刀械，於距離
    1 至2公尺處喝令被害人交出金錢，被害人係女子，從空間
    、距離及被害人之狀況等客觀情狀判斷，被害人如未交出金
    錢，恐有受生命、身體傷害之可能性，於此情況下被害人顯
    然非僅懷有恐懼之心，已不存有交付與否之自由判斷餘地，
    故被害人已處於不能抗拒之程度應堪認定，被告業已構成攜
    帶刀械之強盜犯行。
(二)被告雖質疑証人丁○○証言之真實性，稱丁○○於偵查中指
    出刀子約為20公分長，惟於本院審理中稱被告所持刀子很小
    ，連刀柄有16公分長，對於刀子之形狀及長度之描述有歧異
    ，是否真有該刀子尚非無疑；其次，被害人房間內之光線不
    佳，被害人復於熟睡中驚醒，與被告有1至2公尺之距離，被
    害人恐有將被告手持之鑰匙誤認為刀子之可能；又本案並無
    刀子扣案，如何能武斷推論被告持有刀子之事實；另被害人
    為印尼籍外籍新娘，身上竟有現金1萬餘元不合常理，且被
    告亦不可能僅將皮包內之現金取出，而將皮包留於現場以增
    加被發覺之風險，此舉有違常情；況被害人於案發時即知被
    告之身分，為何遲至同年月21日始報案，亦違常理等情置辯
    。然查：
１、被害人即証人丁○○於偵查中稱刀子約20公分 (見偵查卷第
    13頁)，嗣本院審理中以手指比劃刀子之長度，經當庭測量
    結果約為16公分，被害人並當庭劃出刀子之形狀及樣式 (見
    本院卷第54、59及73頁)，本院認其說法並無違反常理之處
    ，細想被害人僅以目光注視被告持有之刀子，並無於案發時
    當場以尺測量，如何能苛求被害人精準地說出刀械之長度，
    而被害人於本院審理時亦僅係以手比劃可能之長度，當然存
    有誤差，而數公分內之誤差應屬於可容許之範圍，其誤差應
    不影響於被害人証言之憑信性，且被害人於當庭劃出刀子之
    形狀時毫無遲疑，其証言應具有可信性；其次，刀子與鑰匙
    之形狀差距頗大，任何人於1至2公尺之範圍，應不致於誤認
    ，而當時房間之光線雖不甚佳，惟被害人與被告近距離接觸
    ，被告所持有對於生命具有威脅性之刀械，豈有誤認之理，
    且被害人之錢財嗣果真遭被告取走，如非被告手中持有具殺
    傷力之刀械，被害人應不致於將錢財任由被告取走。又被害
    人之視力甚佳，經當庭詢問法庭內遠處之時鐘時，証人仍能
    精確說明時間，亦足見其視力應足以判斷1至2公尺內被告所
    持有之物。又刀子雖未扣案，惟如綜合其他情狀足以判斷刀
    子存在，亦非不得認定刀子之存在，被告之辯解尚屬無據。
２、至於被告辯稱被害人為印尼籍外籍新娘，身上竟有現金1萬
    餘元不合常理，惟此種推論係基於外籍新娘身上均不應有大
    量現金，此種假設既無事實可憑，純係臆測，尚難為有利於
    被告之認定；又被告辯稱被害人於案發時即知被告之身分，
    為何遲至同年月21日始報案，亦違常理云云。惟此種辯稱係
    基於被害人於被害後應立即報案，否則即應被推論為其報案
    之內容為虛偽，此種假設顯然錯誤，不待深論。何況本案被
    害人業已提出其延遲報案之原因係因其與丈夫去台北，於回
    嘉義後始報案，其理由並無何違反常理之處，且本案於94年
    6 月16日下午14時30分許發生，所報案之時間為同年月21日
    ，僅有5日差距，亦難認有何拖延之情形。被告另辯稱其不
    可能僅將皮包內之現金取出，而將皮包留於現場，增加被發
    覺之風險，被害人之証言有違常情云云。然被告究竟如何取
    錢財涉及其平常之經驗、習慣性動作等，被告於犯案時並不
    當然會考慮其風險，本案衡諸被告僅取皮包內之錢財而將皮
    包拋棄之行為，並非罕見，亦無違背常情，何況被害人於描
    述被告以右手拿刀，左手拿皮包，並以右手取錢等動作 (見
    本院卷第60頁)，完全符合經驗法則，被害人之証言應具可
    信性，被告之辯稱尚難採信。
３、又被告先於警訊時稱，於案發時進入嘉義縣大林鎮○○路1
    巷36號1樓找乙○○未遇，上樓見6、7名女子在樓上，即向
    該等女子借錢，於借得7300元即離開。嗣於偵查中稱於進入
    前開地點見一男生，進入後又出來，半小時後又進入該處，
    當時屋內1樓無人即上2樓，見6、7名女子在樓上，乃向其等
    借得7300元後離開。而被告另於偵查中及本院審理中陳報自
    白狀，稱當日酒喝很多，進入前揭處所後即見到一名刑警，
    並與其發生爭執，於1至2小時後又進入該處，當時屋內1樓
    無人即上2樓，見有小姐在場，即向「那個小姐」借錢。嗣
    於本院訊問時，又陳稱至前開地點找乙○○未遇，即上樓見
    6、7名女子在樓上，即向該等女子借錢，於借得7000元即離
    開等情。故被告之辯稱前後非無歧異之處，且描述之情節復
    有所增減，尚非無疑。又如依被告之辯稱，被告與前揭6、7
    名女子並不熟悉，係因其欲找綽號「黑仔」之男子借錢，因
    未遇乙○○，改而向該等女子借錢，惟女子既與被告不熟，
    如何願借款予被告，被告所辯衡諸一般經驗法則尚有未合，
    無非係卸責之詞，尚難採信。
(三)綜上，被告辯解之情節，前後不相吻合，且違反經驗法則，
    所辯尚難採信。而被害人對於被告犯案主要過程之描述甚為
    精確，且前後並無合理可疑之處，其証言應堪採信。衡諸被
    告於臥房之密閉空間內手持足以致命之刀械，於距離1至2公
    尺處喝令被害人交出金錢，被害人復為女子等情，被害人顯
    然已處於不能抗拒之程度，被告攜帶刀械之強盜犯行應堪認
    定。
二、論罪科刑之理由：
(一)核被告無故侵入丁○○位於嘉義縣大林鎮○○路1巷36號住
    處部分係犯刑法第306條第1項無故侵入住宅罪；又被告持刀
    子1把為強盜犯行，客觀上對人之生命、身體、安全構成威
    脅，具有危險性，其為兇器應堪認定。核被告所為之強盜犯
    行，具有刑法第321條第1項第3款攜帶兇器之情形，係犯刑
    法第330條第1項之加重強盜罪。被告所犯前開2罪間，有方
    法結果之牽連關係，為牽連犯，應從一重加重強盜罪處斷。
(二)查被告前於90年間因偽造文書案件經本院判處有期徒刑1 年
    、槍砲彈藥刀械管制條例案件判處有期徒刑3月、妨害自由
    案件判處有期徒刑6月，定應執行有期徒刑1年7月，於90年4
    月16日入監執行前開刑期及前因撤銷假釋之殘刑1年8月23
    日，於93年12月9日縮短刑期假釋出獄，同年12月19日縮刑
    期滿，因未經撤銷假釋以已執行完畢論，此有台灣高等法院
    被告前案紀錄表可稽，其於執行完畢5年內再犯本件有期徒
    刑以上之罪，為累犯，應依法加重其刑。
(三)爰審酌被告年輕力壯，不思以正當途徑賺取金錢，卻強盜取
    財，而取得財物後喝酒花用一空，從其犯罪動機及目的觀察
    ，尚無堪予憫恕之情形，而其行為影響社會治安且令被害人
    身心恐懼，犯後猶意圖卸責等一切情狀，量處如主文所示之
    刑。
(四)至被告強盜所用之刀子1把，依前揭被害人之証述，為被告
    所有供犯罪所用之物，雖未扣案，但不能証明已滅失，仍應
    依法宣告沒收。
三、適用法律依據：
(一)刑事訴訟法第299條第1項前段。
(二)刑法第330條第1項、第306條第1項、第55條、第47條、第38
    條第1項第2款。
(三)罰金罰鍰提高標準條例第1條前段。
本案經檢察官侯德人到庭執行職務
中  華　民　國　   94  　年　　 9　　月    22         日
            刑事第五庭   審判長法  官  夏金郎
                               法  官  洪嘉蘭
                               法  官  黃義成
右正本證明與原本無異。
如不服本判決，應於判決送達後10日內，向本院提出上訴狀。
中  華　民　國　   94  　年　　 9　　月    22         日
                              書記官  許龍崑
附錄本案論罪科刑法條全文
刑法第330條第1項：
犯強盜罪而有第321條第1項各款情形之一者，處7年以上有期徒
刑。
刑法第306條第1項：
無故侵入他人住宅、建築物或附連圍繞之土地或船艦者，處1年
以下有期徒刑、拘役或300元以下罰金。
